【裁判字號】    95,上易,1661
【裁判日期】    951011
【裁判案由】    竊盜
【裁判全文】
臺灣高等法院刑事判決                95年度上易字第1661號
上  訴  人  台灣板橋地方法院檢察署檢察官
被      告  甲○○○ THI DIEP即范氏蝶
                    （現在內政部警政署外國人收容所留置中
                    ）
指定辯護人   王和屏律師
上列上訴人因被告竊盜案件，不服臺灣板橋地方法院95年度易字
第703號，中華民國95年7月11日第一審判決（起訴案號：臺灣板
橋地方法院檢察署95年度偵字第8362號），提起上訴，本院判決
如下：
    主  文
原判決撤銷。
甲○○○ THI DIEP即范氏蝶連續竊盜，處有期徒刑壹年。
    事  實
一、甲○○○ THI DIEP（即范氏蝶，以下均以中文譯名稱之）係越
    南人，於民國92（下同）年4月17日受僱於廖秀鳳在台北縣
    板橋市○○路44巷22號從事家庭監護工工作，嗣轉往台北縣
    中和市○○路○段137號10樓廖秀鳳之胞妹乙○○住處照顧廖
    秀鳳母親。詎范氏蝶竟意圖為自己不法之所有，並基於概括
    之犯意，於受雇後之期間內，在台北縣中和市○○路○段137
    號10樓上址住處房間內，趁無人注意以及乙○○疏於點數現
    款之機會，連續竊取乙○○置放在衣櫃抽屜內之現款（按該
    款項係乙○○之夫經營診所之營業收入，每隔二週存入銀行
    ），總共約新台幣（下同）100萬元。嗣范氏蝶於92年9月16
    日逃逸，乙○○發現有異，經彙算營業收入及家庭支出情形
    ，始發現遭竊，並報警處理，經警循線於95年3月1日查獲。
二、案經乙○○訴由內政部警政署外事警官隊報告臺灣板橋地方
    法院檢察署檢察官偵查起訴。
    理  由
一、訊據被告固坦承於前開受雇期間自乙○○住處逃跑等情不諱
    ，惟堅詞否認有上開竊盜犯行，辯稱：伊並未竊取乙○○之
    款項，伊係因乙○○均未支付薪資且遭其毆打始行逃跑；又
    伊係因欲趕快返回越南，所以在警詢、偵查中承認犯罪云云
    。惟查：
(一)上開事實，業據被告於警詢中供稱：「因為雇主有6個月沒
    有給我薪水，所以我偷了乙○○的錢，大約100多萬元，是
    在乙○○房間內吊衣服的抽屜內，偷了100多萬元，放在褲
    子的右邊口袋，從正門走經過大樓管理員室逃逸，沒有帶任
    何行李」等語（見偵查卷第5頁）；於偵查中供稱：「因為
    雇主欠我6個月薪資，所以我在衣櫃裡竊取100多萬元，放在
    短褲口袋裡，從大樓管理室前逃逸」等語在卷（見偵查卷第
    87頁），核與告訴人即證人乙○○於原審具結證稱：「被告
    是我僱用的，是從92年4月份，被告是92年9月份逃走，被告
    來台時就到我的住處工作，當初申請的地址是我姊姊的地址
    ，因為我們姊妹輪流照顧母親，因為我姐姐的住處不方便，
    所以後來被告就到我的住處工作。（平常被告工作的情形如
    何？）我申請被告來台是要照顧我母親，但是當時我母親腎
    臟病發作，一直在住院，被告來台時剛好是ＳＡＲＳ期間，
    所以沒有讓被告照顧我母親，就先讓被告在我家，讓我先教
    她一些事，主要是讓他打掃家裡。（審判長問：是否有正常
    發薪？）有，被告說要把薪水寄放在我那邊，除了扣除仲介
    公司算好要扣除的費用外，其他的薪水都集中放在我那裡，
    被告逃跑之前都沒有實際拿過薪水，我是把每個月薪水放在
    信封然後放在抽屜裡面，這是被告要求的，他說要一起寄回
    越南。（審判長問：你是否有告訴被告放薪水的地方？）被
    告都有看到我把薪水放在臥室房間的鐵櫃抽屜裡面，因為家
    裡開診所，我先生是醫生，會把每天的營業所得帶回家，就
    放在那個鐵櫃裡面，鐵櫃是在房間的入口處，平常鐵櫃是有
    上鎖，被告的薪水也放在該鐵櫃裡面，那個鐵櫃有3個抽屜
    ，被告的薪水是單獨放在一個抽屜裡面，我先生把錢拿回家
    時，或者是我要從抽屜裡面拿錢，被告都會看到，我也有告
    訴被告他的薪水就放在該抽屜裡面，我要發薪水時都會跟他
    說錢放在這裡。（審判長問：抽屜的鑰匙放在何處？）臥室
    房間門口外面的木頭櫃抽屜裡面。（審判長問：被告是否知
    道抽屜鑰匙在該處？）我沒有告訴被告鑰匙在何處，但是被
    告應該知道，否則他無法偷錢。仲介公司的人有提醒我要搜
    被告的行李，我偶爾也會偷看被告的行李確認被告身上是否
    有錢，我發現被告都沒有錢，應該很乖，有一次被告有進我
    的房間擦地板，我剛好進來，發現地板上有3千元，被告還
    跟我說我的錢掉了。（審判長問：被告逃跑時你是否有發現
    有東西被偷？）被告逃跑時我不知道，那天我還去接小孩，
    那天我有發現家裡電話費有增加，我有告訴被告不能打那麼
    多電話，後來我出門接小孩回來，被告就不見了，當時並沒
    有發現有東西被偷，我是過幾天才知道被告為何逃跑，是仲
    介公司一直提醒我被告可能會偷竊，後來我打開抽屜檢查，
    當時抽屜還是上鎖的，我打開來看後抽屜裡面也還有錢，因
    為我是兩個星期才去一次銀行，所以沒有特別清點家裡抽屜
    裡面的錢，後來我有發現被告的薪水袋少一個，被告前後應
    該有四次的薪水袋，至於我放在其他抽屜裡面的錢無法確定
    是否有少。（審判長問：你何時才確定有少錢？）是被告逃
    跑後幾天，我姐姐提醒我要清查一下收入的狀況，所以我就
    核對門診的收入紀錄表，是從被告來我家那個月份開始核對
    ，在對照我的開銷和存摺存入的款項，才發現壹個月平均少
    了三十萬元左右，所以我認為被告偷了一百伍拾萬到一百八
    十萬元，但是我報案時是跟我小姑的先生去報案，我不是到
    轄區的派出所報案，因為我怕上報。（審判長問：被告如何
    打開抽屜？）我不清楚，可能是被告知道抽屜的鑰匙放在何
    處，我也沒告訴被告鑰匙放在何處，可能是被告自己找到的
    ，仲介公司也說被告太閒，他可能會自己亂翻。（審判長問
    ：你是否能夠確認被竊的詳細金額？）應該是在一百伍拾萬
    到一百八十萬元之間。（審判長問：你是否有打過被告？）
    絕對沒有，被告的薪水有一袋不見，我不知道被告是何時拿
    走的，金額大約是三、四千元，被告逃跑之前我從來沒有發
    現被告身上有錢，被告的用品都是我付錢買的，他不用用到
    錢，我從來不知道被告身上有錢，也沒因此而生氣過。我報
    案時會說被偷一百二十萬元，是想說少講一點，因為受理報
    案的警官是我小姑的先生，我怕我婆婆知道，所以我才講說
    是裝潢的費用掉了，是娘家給我的錢。」等語（見原審95年
    6月29日審理筆錄第3至6頁）大致相符。
(二)告訴人即證人乙○○於原審審理所述其住處現金所在位置，
    係在臥室門口之「三層式鐵櫃抽屜」內，與被告於警詢供稱
    係在「衣櫃」或「吊衣服的抽屜」內竊取現金乙節，並無矛
    盾，尚難認定被告於警詢之自白與事實不符，而不足採。
(三)被告雖辯稱：伊並未竊取乙○○之款項，伊係因乙○○未支
    付薪資且遭其毆打始行逃跑云云。惟告訴人於本院審理時供
    稱：「薪水我是有付她，她說要存在我這裡，她有簽名，並
    用信封放在抽屜，她沒有把薪水的信封偷走，是為了要取信
    於我，她薪水的信封與那些錢是置於上下抽屜，到現在還沒
    有寄回去，我不會誣陷她，我絕對沒有歐打她，那是她的辯
    護之詞。她也跟我講說她原來的雇主也打她，這是她的慣用
    之詞，她在臺灣也不是沒有人保護她，她可以去申訴，我也
    沒有虐待她的理由，她生日我還買了黃金項鍊8千多元給她
    ，她到我家多久開始偷我不知道，我媽媽是沒有跟我住，診
    所另外有清潔工，被告來的那段時間，只是打掃洗衣服，我
    白天在上班，都不在家，被告有很多朋友在臺灣，互相接觸
    ，我有時皮包內的錢少了，懷疑是她偷的，有去查她的行李
    ，結果沒有查到，她之前是有跟我說撿到3千元，她說是我
    掉的，我才信任她。她的信很多，也有很多朋友，她是裝病
    的，曾經好幾次去醫院，但找不出病因。警察要問她話，她
    就假裝沒力氣的樣子。她的護照在警政署那邊。」等語，且
    被告係自92年4月17日起受雇於前開雇主，有行政院勞工委
    員92年5月1日勞職外字第0920533124號函在卷為憑（見偵查
    卷第20、23、29頁），迄92年9月16日逃跑之日止計有5個月
    之受雇期間，而被告係二次來臺，為其所不爭執，已有受雇
    經驗，若謂未竊取前開高額財物，復未領得任何薪資，且遭
    雇主毆打，乃竟未向外勞仲介公司反應或向警察機關報案，
    卻甘冒前開薪資損失而逃逸，豈非與常情有違，足見其所辯
    不實，尚難採信。
(四)告訴人乙○○於92年10月15日警詢固供稱：「范氏蝶（即被
    告）是我姊姊廖秀鳳於92年4月雇用的看護工，經常隨我姊
    姊到我家作客，至92年9月上旬因母親身體不適住在我家，
    被告始在我家協助照顧我母親，嗣於92年9月16日被告從我
    家逃跑，當日我就發現房間衣櫃抽屜內120多萬元不翼而飛
    ，應該是范氏蝶所竊。大樓管理員說被告離開的時候，神色
    緊張匆忙，口袋鼓鼓的似有東西，而且未帶任何行李。」等
    語（見上開偵查卷第9至10頁），惟其於原審審理時已供稱
    ：「我報案時會說被偷120萬元，是想說少講一點，因為受
    理報案的警官是我小姑的先生，我怕我婆婆知道，所以我才
    講說是裝潢的費用掉了，是娘家給我的錢。」等語；於本院
    審理時亦供稱：「我在警詢沒有講出實情，是因為怕我婆婆
    知情，我公公婆婆不會體諒我照顧我的媽媽，那時也剛好另
    外一戶房子在裝潢，因為被偷了這麼多錢，金額很大，金額
    約在15 0元至180萬元間，但我無法確定實際的數字。」等
    語，詳為說明其原因，而衡情告訴人因礙於前開家庭因素，
    於警詢時對於失竊款項之來源及款項未據實陳述，亦與常情
    無違，尚難以其於警詢之陳述與原審、本院審理時之供詞不
    一，即遽認其全部為不可採。
(五)雖告訴人供稱被告總共竊取150萬到180萬元，惟被告於警詢
    僅自承：「大約100多萬元」，依「罪疑唯輕，利歸被告」
    原則，應以「100多萬元」作為認定事實之基礎。再告訴人
    乙○○失竊之款項係其夫經營診所之營業收入，約每隔二週
    存入銀行等情，已據告訴人乙○○供明在卷，足見被告趁無
    人注意以及告訴人乙○○平日疏於點數之機會，連續竊置放
    在衣櫃抽屜內之現款，殆無疑義。自難以告訴人乙○○住處
    不可能存放100餘萬元現款為由，率而認定告訴人之指訴不
    實。至被告逃跑時未攜帶行李乙節，固經證人乙○○於警詢
    中陳述甚明，惟被告為減少遭雇主發現之風險，於分批竊得
    後，將其於逃逸前竊得之部分贓款寄放他人或藏放他處，即
    非無可能，尚難以被告於逃跑時未攜帶行李即認定其未竊取
    前開財物。又被告於92年9月16日將竊得之部分款項塞在褲
    子口袋內逃逸乙節，亦未悖於常理，是以被告於警詢供稱伊
    係將款項塞在褲子口袋內逃逸云云，與事實並無不合，難認
    其前開自白為不可採。
(六)證人陳譙樓於警詢證稱：「我公司人員潘香江佯以被告友人
    阮氏惠之名義，打電話至越南聯絡被告之父，被告之父向潘
    香江表示，被告曾說月底會匯錢回家，其要被告將款項匯給
    同鄉友人以策安全，並交代被告如被抓就甘心被關幾年，顯
    見被告確實有偷乙○○的錢」等語（見偵查卷第15至16頁）
    ，係聽聞潘香江轉述被告之父所言，且亦自行推論被告之竊
    盜行為，自無法據為不利於被告之認定，但依前開事證，已
    足認定被告有連續竊盜之事實。
(七)綜上所述，被告前開所辯，無非空言巧飾，不足採信。本案
    事證明確，被告犯行堪以認定。
二、按行為後法律有變更者，適用行為時之法律。但行為後之法
    律有利於行為人者，適用最有利於行為人之法律，刑法第2
    條第1項定有明文。次按刑法施行法於95年6月14日修正，95
    年7月1日生效，其中第1條之1規定：「中華民國94年1月7日
    刑法修正施行後，刑法分則編所定罰金之貨幣單位為新臺幣
    。94年1月7日刑法修正時，刑法分則編未修正之條文定有罰
    金者，自94年1月7日刑法修正施行後，就其所定數額提高為
    30倍。但72年6月26日至94年1月7日新增或修正之條文，就
    其所定數額提高為3倍。」，經與行為時法律即罰金罰鍰提
    高標準條例第1條比較結果，並無有利於被告，是就被告所
    犯刑法第320條第1項所定罰金數額之提高標準，自應適用行
    為時罰金罰鍰提高標準條例第1條前段之規定。末按被告行
    為後，刑法第56條連續犯之規定，業於94年2月2日修正公布
    刪除，並於95年7月1日施行（以下以此日為準，稱修正前或
    修正後），此刪除雖非犯罪構成要件之變更，但顯已影響被
    告本案刑罰之法律效果，自屬法律有變更，依修正後刑法第
    2條第1項規定，比較新、舊法結果，仍應適用較有利於被告
    之行為時法律即舊法論以連續犯（最高法院95年第8次刑事
    庭會議決議參照）。核被告所為，係犯刑法刑法第320條第1
    項之竊盜罪。被告先後多次竊盜犯行，時間緊近，手段相若
    ，犯罪構成要件相同，顯係基於概括之犯意反覆為之，為連
    續犯，應依修正前刑法第56條之規定，論以罪，並加重其刑
    。
三、原審未為詳究，遽為被告無罪之諭知，尚有違誤。公訴人上
    訴意旨，執此指摘原判決不當，為有理由，應予撤銷改判。
    爰審酌被告犯罪之動機、目的、手段、竊取財物之價值不菲
    、對告訴人所生損害甚鉅以及犯罪後否認犯行，態度不佳等
    一切情狀，量處有期徒刑1年。
據上論斷，應依刑事訴訟法第369條第1項前段、第364條、第299
條第1項前段，刑法第320條第1項、修正前刑法56條，修正前罰
金罰鍰提高標準條例第1條前段，判決如主文。
本案經檢察官賴俊雄到庭執行職務。
中    華    民    國    95    年    10    月    11    日
                  刑事第十七庭  審判長法  官  陳貽男
                                      法  官  孫惠琳
                                      法  官  高明哲
以上正本證明與原本無異。
不得上訴。
                                      書記官  李垂福
中    華    民    國    95    年    10    月    12    日
附錄：本案論罪科刑法條全文
得上訴。刑法第320條 (普通竊盜罪、竊佔罪)意圖為自己或第3
人不法之所有，而竊取他人之動產者，為竊盜罪，處五年以下有
期徒刑、拘役或五百元以下罰金。意圖為自己或第3人不法之利
益，而竊佔他人之不動產者，依前項之規定處斷。
前二項之未遂犯罰之。


司法院資訊處製作；財團法人民間司法改革基金會備份。
